臺灣高等法院高雄分院刑事判決　　　　 94年度上訴字第845號
上　訴　人
即　被　告　甲○○
上列上訴人因違反毒品危害防制條例案件，不服臺灣屏東地方法
院94年度訴字第199 號中華民國94年4 月28日第一審判決（起訴
案號：臺灣屏東地方法院檢察署94年度毒偵字第303 號），暨移
送本院併案審理（同署94年度毒偵字第1129號、1424號），提起
上訴，本院判決如下：
    主  文
原判決關於施用第二級毒品及其定執行刑部分均撤銷。
甲○○連續施用第二級毒品，累犯，處有期徒刑拾月。扣案之第
二級毒品甲基安非他命貳包（合計毛重零點零壹公克）、沾附有
海洛因及甲基安非他命之吸管壹支、沾附有甲基安非他命之吸食
器壹組均沒收銷燬之。
其他上訴駁回。
上開撤銷改判部分與上訴駁回即施用第一級毒品，累犯，處有期
徒刑壹年貳月。扣案之沾附有海洛因之殘渣袋壹只、沾附有海洛
因及甲基安非他命之吸管壹支均沒收銷燬部分。應執行有期徒刑
壹年拾月。扣案之沾附有海洛因之殘渣袋壹只、第二級毒品甲基
安非他命貳包（合計毛重零點零壹公克）、沾附有海洛因及甲基
安非他命之吸管壹支、沾附有甲基安非他命之吸食器壹組均沒收
銷燬之。
    事  實
一、甲○○前因施用毒品案件，經台灣屏東地方法院二度裁定送
    觀察勒戒後，均因認無繼續施用傾向，而分別於民國91年11
    月8 日及92年4 月28日釋放，並由臺灣屏東地方法院檢察署
    檢察官以91年度毒偵字第924 號及92年度毒偵緝字第103 號
    不起訴處分確定。然其仍未能戒除毒癮，旋又因施用第二級
    毒品案件，由同院於93年8 月2 日判處有期徒刑5 月確定，
    甫於93年11月10日易科罰金執行完畢。
二、甲○○又於前開觀察勒戒完畢釋放後5 年內，分別基於施用
    第一級毒品海洛因之犯意，於93年12月29日下午2 時許，在
    屏東縣東港鎮○○里○○路118 之1 號自己經營之「泰宏汽
    車保養廠」內1 樓辦公室內，以將毒品入香菸中之方式，施
    用第1 級毒品海洛因1 次；又基於施用第二級毒品甲基安非
    他命之概括犯意，自93年12月29日下午2 時許起至94年4 月
    28日下午7 時許止，另以將毒品置入玻璃球內加熱燒烤之方
    式，施用第二級毒品甲基安非他命多次。嗣為警於93年12月
    29日下午2 時25分許，在上開地點查獲並在甲○○所著衣物
    內扣得其所有供施用海洛因所用，其上沾有海洛因之殘渣袋
    1 只、甲基安非他命2 包（合計毛重0.01公克）、其所有供
    挖取上開二種毒品，其上沾有海洛因及甲基安非他命之工具
    吸管1 支；另於94年4 月29日下午5 時10分許，復於上址搜
    索查獲，並扣得其所有供施用安非他命所用，其上沾有甲基
    安非他命之吸食器1 組。
三、案經屏東縣政府警察局東港分局報請臺灣屏東地方法院檢察
    署檢察官偵查起訴；暨該署檢察官移送本院併辦。
    理  由
一、訊據被告甲○○對其施用第一、二級毒品之犯行固坦承不諱
    , 惟另辯稱: 我不是直接吸食的，是我朋友吸食，我在旁邊
    吸食二手的云云。經查：
（一）被告已於警訊中就其曾於上揭時、地，以將毒品放入香菸
      內點火吸食之方式施用第一級毒品海洛因1 次；另以將毒
      品放入玻璃球內以火燒烤，使其產生煙霧後吸取之方式施
      用第二級毒品甲基安非他命多次等情坦認無訛。且被告於
      93 年12 月29日、94年4 月29日為警查獲時所採尿液，經
      送屏東縣衛生局及高雄市立凱旋醫院檢驗結果，前者呈甲
      基安非他命及嗎啡陽性反應，後者呈甲基安非他命陽性反
      應無誤，此有該局94年1 月11日屏縣衛檢字第940004號煙
      毒及麻醉藥品類委託檢驗結果通知書，及該院94年5 月9
      日濫用藥物尿液檢驗報告各1 紙附卷可查，查獲時並為警
      在被告所著衣物內查獲之海洛因殘渣袋1 只、甲基安非他
      命2 包（經警方以聯勤204 廠製造之煙毒檢驗A 包試劑檢
      驗結果呈安非他命反應，毛重0.01公克，卷附屏東縣東港
      分局查獲涉嫌毒品危害防制條例毒品初步檢驗報告單可參
      ）、吸管1 支；安非他命吸食器1 組扣案供憑，事證已臻
      明確。
（二）被告雖於原審審理中改稱其非直接吸食，而係吸入他人施
      用毒品之二手煙云云，然在吸食毒品者旁，同時吸入該吸
      食者燃燒毒品所排出之氣體（即俗稱之二手煙），若非「
      共處於密閉狹小之空間」並「故意大量吸入該氣體」，應
      不致於在尿液中代謝出毒品反應，此有法務部調查局83年
      9 月17日發技（一）字第83100185號函可稽（卷附臺灣
      高等法院87年度上易字第4052號判決參照）。參諸被告被
      查獲後所採之尿液分別呈甲基安非他命及嗎啡、甲基安非
      他命之陽性反應，且自其身上查獲施用工具及安非他命等
      情綜合觀之，堪認被告所辯係卸責之詞，尚難憑信。
二、按海洛因為第一級毒品, 甲基安非他命為第二級毒品, 毒品
    危害防制條例第2 條第2 項第1 、2 款定有明文。被告於受
    觀察勒戒執行完畢釋放後5 年內再度施用海洛因及甲基安非
    他命毒品，核其所為係犯毒品危害防制條例第10條第1 項之
    施用第一級毒品罪及同條第2 項之施用第二級毒品罪。被告
    自93年12月30日起至94年4 月28日施用甲基安非他命而移送
    併辦部分，核與已起訴之施用安非他命部分具有連續犯之裁
    判上一罪之關係，為起訴效力所及，本院自應併予審理。其
    持有第一、二級毒品之行為均為施用毒品之犯行所吸收，不
    另論罪。被告多次施用安非他命之行為，時間緊接，犯罪構
    成要件相同，顯係基於括犯意為之，為連續犯，就此部分應
    以一罪論，並加重其刑。所犯上開二罪，罪名不同，行為互
    異，應予分論併罰。又被告前有如事實欄所示之科刑及執行
    情形，有台灣高等法院被告全國前案紀錄表附卷足憑，其於
    刑之執行完畢後5 年內，再犯本件有期徒刑之本件二罪，均
    為累犯，應各依法加重其刑。
三、原審就被告施用第一級毒品部分，認罪證明確，因而適用毒
    品危害防制條例第10條第1 項、第18條第1 項前段，刑法第
    11條、第47條之規定，併審酌被告前因施用毒品兩度送勒戒
    處所受觀察勒戒完畢後，再為法院判處徒刑，且甫易科罰金
    執行完畢，即又犯本案，顯見其耽溺毒癮深淵，犯後尚無悔
    意，惟施用毒品係自戕行為，並未害及他人等一切情狀，就
    此部分量處有期徒刑1 年2 月，並說明扣案之海洛因殘渣袋
    1 只係供包裝毒品海洛因、吸管1 支為供被告挖取海洛因所
    用之物，已據被告於警詢中供明，其上均分別沾黏毒品海洛
    因，難以析離，應併依同條例第18條第1 項前段規定諭知沒
    收銷燬。核其認事用法均無違誤，量刑亦尚妥適，被告未具
    理由提起上訴，並無理由，應予駁回。
四、原審就被告施用第二級毒品部分予以論科，固非無見，惟查
    被告自93年12月30日起至94年4 月28日施用甲基安非他命而
    移送併辦部分，原審未及審理，尚有未洽。檢察官以此指摘
    原判決此部分不當，提起上訴，非無理由，應由本院將原判
    決此部分連同其執行刑撤銷改判。爰審酌被告前因施用毒品
    兩度送勒戒處所受觀察勒戒完畢後，再為法院判處徒刑，且
    甫易科罰金執行完畢，即又犯本案，並同時施用兩種毒品，
    顯見其耽溺毒癮深淵，犯後尚無悔意，惟施用毒品係自戕行
    為，並未害及他人等一切情狀，另斟酌原判決就併辦之連續
    犯部分未及審理，適用法則不當等情，就此部分量處較原審
    為重之有期徒刑10月。扣案之甲基安非他命2 包（經警方以
    聯勤204 廠製造之煙毒檢驗A 包試劑檢驗結果呈甲基安非他
    命反應，毛重0.01公克）為查獲之毒品；扣案之吸管1 支為
    供被告挖取海洛因及甲基安非他命所用之物（其上沾附有海
    洛因及甲基安非他命）、吸食器1 組則係供被告施用甲基安
    非他命所用之物（其上沾附有甲基安非他命），已據被告於
    警詢中供明, 其上均分別沾黏毒品, 客觀上難以析離, 業經
    本院勘驗明確屬實，均應依同條例第18條第1 項前段規定諭
    知沒收銷燬之。
五、上開撤銷改判即連續施用第二級毒品，累犯，處有期徒刑拾
    月。扣案之第二級毒品甲基安非他命貳包（合計毛重0.01公
    克）及上開沾附有海洛因及甲基安非他命之吸管1 支、沾附
    有甲基安非他命之吸食器1 組均沒收銷燬部分，與上訴駁回
    即施用第一級毒品，累犯，處有期徒刑1 年2 月。扣案之沾
    附有海洛因之殘渣袋1 只、沾附有海洛因及甲基安非他命之
    吸管1 支沒收銷燬部分。應執行有期徒刑1 年10月。扣案之
    沾附有海洛因之殘渣袋1 只、第二級毒品甲基安非他命2 包
    （合計毛重0.01公克）、沾附有海洛因及甲基安非他命之吸
    管1 支、沾附有甲基安非他命之吸食器1 組均沒收銷燬之。
六、被告受合法傳喚，無正當理由不到庭，有送達證書在卷可佐
    ，爰不待其陳述，逕為判決。
七、據上論斷, 應依刑事訴訟法第368 條、第369 條第1 項前段
    、第371 條、第370 條但書、第364 條、第299 條第1 項前
    段，毒品危害防制條例第10條第2 項、第18條第1 項前段，
    刑法第11條、第56條、第47條、第51條第5 款、第9 款，判
    決如主文。
本案經檢察官許月雲到庭執行職務。
中　　華　　民　　國　　94　　年　　7 　　月　　29　　日
            刑事第五庭    審判長法  官  曾永宗
                                法  官  邱永貴
                                法  官  陳明富
以上正本證明與原本無異。
施用第一級毒品部分如不服本判決應於收受本判決後10日內向本
院提出上訴書狀，其未敘述上訴理由者，並得於提起上訴後10日
內向本院補提理由書狀（均須按他造當事人之人數附繕本）「切
勿逕送上級法院」。
施用第二級毒品部分不得上訴。
中　　華　　民　　國　　94　　年　　7 　　月　　29　　日
                                書記官  張宗芳
附錄本判決論罪科刑法條：
毒品危害防制條例第10條
施用第一級毒品者, 處6 月以上5 年以下有期徒刑。
施用第二級毒品者, 處3 年以下有期徒刑。
